【裁判字號】    92,易,2318
【裁判日期】    921121
【裁判案由】    毀損
【裁判全文】
臺灣臺中地方法院刑事判決                        九十二年度易字第二三一八號
    公  訴  人  臺灣臺中地方法院檢察署檢察官
    被      告  丙○○  女  四.
右列被告因毀損案件，經檢察官提起公訴（九十一年度偵字第二一六二二號），本院
判決如左：
    主  文
丙○○無罪。
    理  由
一、公訴意旨略以：被告丙○○所有座落於臺中縣霧峰鄉樟公北巷五十三弄七號房屋
    因無力支付貸款，於民國（下同）八十九年十二月遭銀行拍賣，其時被告之男友
    即告訴人甲○○為免被告無處居住而出面應買上開房屋，並於拍定後先借予被告
    居住，嗣因告訴人與被告交往之事為告訴人之妻發覺，而將出借房屋改為出租。
    嗣被告與告訴人二人因故發生爭執而分手，告訴人遂要求收回房屋，被告因而心
    生不滿，於九十一年六月二十七日後不詳時間，將上開房屋之鋁窗、車庫鐵捲門
    等（如附表所示之物品）予以破壞、毀損，足生損害於告訴人，因認被告涉犯刑
    法第三百五十四條之毀損罪嫌。
二、按犯罪事實應依證據認定之，無證據不得推定其犯罪事實，又不能證明被告犯罪
    或其行為不罰者，應諭知無罪之判決，刑事訴訟法第一百五十四條及第三百零一
    條第一項分別定有明文。又認定犯罪事實，所憑之證據，雖不以直接證據為限，
    間接證據亦包括在內，然無論直接或間接證據，其為訴訟上之證明，須於通常一
    般之人均不致於有所懷疑，而得確信其為真實之程度者，始得據之為有罪之認定
    ，倘其證明尚未達到此一程度，而有合理性懷疑之存在時，即無從為有罪之認定
    ，根據「罪證有疑，利於被告」之證據法則，即不得遽為不利於被告之認定，（
    最高法院著有七十六年臺上字第四九八六號判例可資參照）；再按犯罪事實之認
    定，應憑真實之證據，倘證據是否真實尚欠明顯，自難以擬制推測之方法，為其
    判斷之基礎，而認定犯罪事實之證據係指足以認定被告確有犯罪行為之積極證據
    而言，該項證據自須適合於被告犯罪事實之認定，始得採為斷罪資料（最高法院
    五十三年臺上字第六五六號、二十九年上字第三一○五號判例可資參照）。
三、公訴人認被告丙○○涉犯刑法第三百五十四條之毀損罪嫌，無非係以：告訴人
    甲○○之指述；現場房屋遭破壞之處，有馬桶、陽臺、配電箱、玻璃、流理臺
    、洗手臺，破壞之人顯需耗費相當時間始足為之，一般竊賊目的在有價值之物品
    ，且行竊時間亦極力避免遭人發覺，豈有故意發出巨大聲響且竊取無價值物品之
    理，況竊賊入屋行竊僅需破壞門鎖即足，豈有將一至三樓之玻璃破壞，配電箱毀
    損之理，顯見上開房屋破壞情節應非竊賊所為；被告與告訴人因感情生變被迫
    遷移住處，情緒波動當可理解，而被告返還房屋未通知告訴人，大門復未上鎖，
    鑰匙亦未交予告訴人，均與承租人返還房屋時，定會同出租人點交屋內實況，以
    避免糾紛之社會一般經驗法則相違等為主要論據。訊據被告固不否認曾居住於上
    開房屋及業於九十一年六月二十七日遷出之事實，惟堅詞否認有何毀損之犯行，
    辯稱：伊與告訴人所訂租約原至九十一年七月十四日止，後因告訴人之妻發現伊
    與告訴人間之關係，經告訴人要求提早遷出，伊即於九十一年六月二十七日遷出
    ，遷移時屋內狀況良好，並無遭破壞情事，伊未曾毀損該屋內之設備、物品等語
    。經查：
（一）告訴人甲○○為坐落在臺中縣霧峰鄉○○段霧峰小段二一－三七地號上之門牌
      號碼臺中縣霧峰鄉樟公北巷五十三弄七號房屋之所有權人，告訴人於九十年間
      將上開房屋出租予被告之弟媳丁○○使用，租賃期間自九十年七月十五日起至
      九十一年七月十四日止，惟上開房屋實際上係由被告使用乙節，此為被告、告
      訴人所是認，且有土地所有權狀、建物所有權狀各乙紙、租賃契約乙份附於本
      院九十一年度補字第一九○五號民事審理卷可佐。
（二）告訴人雖指稱：其於九十一年八月十三日前往其所有之房屋查看，發現被告已
      搬離，惟整棟房屋竟遭被告破壞，經清查結果共有如附表所示之設備及物品遭
      毀損（見偵查卷第三○頁）等語，嗣後南投縣警察局南投分局員警因告訴人對
      被告提出毀損告訴，員警於九十二年八月十六日至上開房屋查看，該房屋內之
      馬桶、陽臺、配電箱、玻璃、流理臺、洗手臺、鐵捲門等如附表所示之設備確
      有遭人毀損之情形，有現場照片五十六張在卷足參。然被告辯稱：伊因告訴人
      要求返還房屋，故於九十一年六月二十七日搬遷離開，搬遷時未曾破壞房屋等
      語。核與證人丁○○、乙○○、程家祥、吳金賢於本院審理時證稱：被告是在
      九十一年六月二十七日搬離該處，其等均有幫忙被告搬家事宜，被告搬家時該
      房屋狀態良好，未有何遭破壞之情形（見本院九十二年十月三十日審理筆錄）
      等語相符，足見被告於九十一年六月二十七日搬離告訴人所有之上揭房屋，斯
      時該房屋並未有何遭毀損之情況，而告訴人於九十一年八月十九日就本院九十
      一年中簡字第二四九六號民事案件，具狀聲明變更訴之聲明狀內陳稱：其九十
      一年八月十三日前往該屋查看時，始發現房屋遭人破壞。
（三）告訴人雖認該房屋係遭被告所毀損云云，惟被告既於九十一年六月二十七日搬
      離上開房屋，搬離該屋時該屋內之陳設完好無缺，並未為何毀損之行為。而告
      訴人於本院九十一年中簡字第二四九六號民事案件，具狀聲明變更訴之聲明狀
      內陳稱：其九十一年八月十三日前往該屋查看時，始發現房屋遭人破壞，另於
      九十一年十一月十九日偵訊中改稱：其於九十一年七月初或七月中發現房子被
      破壞（見偵查卷第八四頁），則告訴人究係何時始發現房屋遭破壞乙節，並無
      法明確交待，且告訴人亦未親見被告確有毀損該房屋設備之情形。復參以被告
      於九十一年四月間，曾以霧峰郵局0000000存證信函通知告訴人，將於
      九十一年六月三十日遷出房屋，如有提早會告知告訴人，有存證信函乙紙在卷
      可憑（見偵查卷第二五頁），則被告既已通知告訴人於九十一年六月三十日遷
      出房屋，且被告確於九十一年六月二十七日即已遷出房屋，告訴人或於九十一
      年七月初某日、或於同年七月中某日、或於同年八月十三日始至該屋查看，而
      發現該屋內之設備遭人破壞，業距被告遷出之日期有一段時間。縱上開房屋陳
      設於被告搬離後有何毀損之情形，亦難僅以被告與告訴人間曾有感情問題，而
      依告訴人單一指述，據此推論如附表所示上開房屋內之設備即為被告所毀損。
      是公訴人所舉之證據，尚不足以證明被告有何毀損犯行。此外，本院亦查無任
      何證據，足資證明被告有何公訴人所指之犯行，揆諸首揭法條及判例意旨，不
      能證明被告犯罪，依法自應為被告無罪之諭知。
據上論斷，應依刑事訴訟法第三百零一條第一項，判決如主文。
中      華      民      國    九十二    年     十一     月    二十一    日
                                     臺灣臺中地方法院刑事第五庭
                                         審判長法  官  梁堯銘
                                               法  官  莊深淵
                                               法  官  劉麗瑛
右正本證明與原本無異。
如不服本判決，應於送達後十日內向本院提出上訴狀（須附繕本），上訴於臺灣高等
法院臺中分院。
                                               書記官
中      華      民      國    九十二    年     十一     月    二十一    日


司法院資訊處製作；財團法人民間司法改革基金會備份。
